【裁判字號】    87,易,2121
【裁判日期】    890328
【裁判案由】    竊盜
【裁判全文】
臺灣屏東地方法院刑事判決                        八十七年度易字第二一二一號
    公  訴  人  臺灣屏東地方法院檢察署檢察官
    被      告  辛○○
右列被告因竊盜案件，經檢察官提起公訴（八十五年度偵字第四○三三、四○九五、
四四二八號）及移送併辦（八十九年度偵字第六九號），本院判決如左：
     主  文
辛○○意圖為自己不法之所有，攜帶兇器，毀越門扇，於夜間侵入住宅竊盜，因脫免
逮捕，而當場施以強暴未遂，累犯，處有期徒刑柒年，大鐵鉗壹支沒收；又共同連續
攜帶兇器、毀越安全設備竊盜，累犯，處有期徒刑貳年貳月，螺絲起子貳支沒收。應
執行有期徒刑玖年，大鐵鉗壹支及螺絲起子貳支均沒收。
     事  實
一、辛○○曾因違反麻醉藥品管理條例案件，經本院判處有期徒刑六月確定，於民國
    八十四年八月六日執行完畢，且自八十一年間迄八十六年間，先後違反槍砲彈藥
    刀械管制條例及贓物等案件，均經判刑確定並執行，屢屢再犯，前科累累。詎其
    仍不知悛悔，意圖為自己不法之所有之概括犯意，或單獨於竊盜時，因脫免事主
    之攔捕，當場施加強暴，或共同竊取他人財物（壬○○部分，業經判決確定，詳
    如附表備註；癸○○部分，起訴書記載其竊盜部分移送併辦，詳後述。其犯罪時
    間、地點、態樣、所得財物及查獲經過等，均詳如附表。）
二、案經屏東縣警察局恆春分局報請臺灣屏東地方法院檢察署檢察官偵查起訴及移送
    併案審理。
     理  由
一、本案犯行，訊據被告辛○○或坦承不諱，核與事實相符，或則矢口否認，惟無可
    採，均詳如附表所示，事證明確，犯行洵堪認定，應予依法論科。
二、按刑法第三百二十九條之竊盜以強盜論，係指竊盜因脫免逮捕而當場施以強暴脅
    迫者而言，稱之為準強盜罪。凡竊盜而具備本條特別構成要件時，即應以強盜論
    罪，不能更論以竊盜之罪。本條之罪與竊盜罪，僅係取得財物之手段不同，而意
    圖不法之所有，以非法方法取得他人財物之點，兩者並無差異。換言之，其侵害
    性行為及訴之目的，即基本社會事實仍屬相同（最高法院二十四年度上字第四六
    七三號判例意旨參照）。又該條規定之準強盜罪，乃介於強盜罪與竊盜、搶奪罪
    間之一種處斷上之強盜罪，其所稱「強暴、脅迫」，只須行為人有此為行為即足
    ，不以使人達於不能抗拒為必要。（最高法院七十四年度台上字第三二二五號、
    七十九年度台上字第五○○號、八十六年度台上字第三六○三號判決參照）。
    再者，刑法第二百二十九條之以強盜論，即以強盜罪相當條文處罰之意，並非專
    以第三百二十八條第一項之強盜論，故第三百三十條所謂犯強盜罪，不僅指自始
    犯強盜罪者而言，即依第三百二十九條以強盜論者，亦包括之，如此項準強盜有
    第三百二十一條第一項各款情形之一，自應依第三百三十條論處，最高法院迭著
    二十五年度上字第六六二六號、四十二年五二三號、四十八年台上八七八號等判
    例可考。另刑法第三百二十一條第一項第三款所謂之兇器，其種類並無限制，凡
    客觀上足對人之生命、身體、安全構成威脅，具危險性之物品均屬之，且祇須行
    竊時攜帶之為已足，不以初有行兇之意圖為要。茲大鐵鉗、螺絲起子等物，均為
    質地堅硬且銳利之物，足對人之生命、身體、安全構成威脅，堪認客觀上具危險
    性。
二、核被告附表編號一竊盜未遂而有攜帶兇器、毀越門扇及於夜間侵入住宅之情形，
    並為脫免逮捕，而當場施以強暴所為，係犯刑法第三百三十條第二項、第一項之
    加重強盜未遂罪。公訴意旨認被告此部分行為，係犯同法第三百二十條第三項、
    第一項之竊盜未遂罪，漏未斟酌上開事實，起訴法條容有未洽，惟其意圖不法之
    所有，非法取得他人財物之基本事實則同，本院自應予審理，並變更起訴法條。
    又被告雖著手加重竊盜行為之實施，並因脫免逮捕而當場施以強暴，惟未生得財
    之結果，其犯罪尚屬未遂，爰依同法第二十六條前段之規定，按既遂犯之刑減輕
    之。附表編號二所為，係犯同法第三百二十一條第一項第三、二款之攜帶兇器、
    毀壞安全設備竊盜罪。附表編號三、五所為，均係犯同法第三百二十條第一項之
    普通竊盜罪。附表編號四所為，則係犯同法第三百二十一條第一項第三款之攜帶
    兇器竊盜罪。上開附表編號二至五之竊盜及加重竊盜等犯行，時間緊接，犯罪構
    成要件相同，顯係基於概括犯意反覆為之，為連續犯，應從重以攜帶兇器、毀壞
    安全設備竊盜罪論處，並加重其刑。其中附表編號五即經檢察官移送併辦之部分
    ，雖未據公訴人起訴，然此部分之事實，與起訴部分之事實，有連續犯之裁判上
    一罪關係，為起訴效力所及，本院自得予以審理。上開所犯加重準強盜罪與加重
    竊盜罪間，犯意各別，行為互殊，罪名有異，應予分論併罰。附表編號二至四所
    載犯行，被告與壬○○、癸○○間，各有犯意聯絡及行為分擔，均為共同正犯。
    另查被告曾因違反麻醉藥品管理條例案件，經本院判處有期徒刑六月確定，於八
    十四年八月六日執行完畢，有臺灣屏東地方法院檢察署刑案資料查註紀錄表及本
    院全國前案紀錄表可按，其於五年內再犯本件有期徒刑以上之罪，為累犯，應依
    刑法第四十七條加重其刑。就所犯準強盜未遂部分，先加後減；就所犯加重竊盜
    罪部分，則遞加之。爰審酌被告自八十一年間迄八十六年間，先後違反槍砲彈藥
    刀械管制條例及贓物等案件，均經判刑確定並執行，屢屢再犯，前科累累，不務
    正業，嚴重危害社會治安，犯後猶設詞狡卸，悔意不深等一切情狀，各量處如主
    文所示之刑，並定其應執行之刑，以資懲儆。如附表編號一所載之大鐵鉗一支及
    編號二、四所載之螺絲起子各一支，為被告或其共犯所有供犯罪所用之物，應依
    刑法第三十八條第一項第二款規定沒收。
三、至移送併辦（八十八年度偵字第六九六九號）意旨略以：被告意圖為自己不法之
    所有，於八十八年十月十五日凌晨四時許，在屏東縣枋寮鄉○○村○○路七五之
    一號前，乘庚○○疏未將機車鑰匙拔離車輛之際，竊取其所有之車號ＷＰＺ─六
    三一號輕型機車一輛，嗣於同年月十六日下午五時四十分許，為警在恆春鎮○○
    路一四一號旁空地，查獲辛○○與陳文發（業已死亡）騎用該車，因認被告涉有
    竊盜罪嫌，與前揭論罪部分，有連續犯之裁判上一罪關係，因以移送併案審理。
    惟按認定犯罪事實所憑之證據，其為訴訟上之證明，須於通常一般之人均不致有
    所懷疑，而得確信其為真實之程度者，始得據為有罪之認定。積極證據不足為不
    利被告事實之認定時，即應為有利於被告之認定，更不必有何有利之證據（最高
    法院七十六年台上字第四九八六號、三十年上字第八一六號判例參照）。訊據被
    告堅決否認上開犯行，辯稱：那天伊先與陳文發坐計程車到黃國誠家喝酒，陳文
    發的朋友騎車號ＷＰＺ─六三一號機車來，黃國誠有看到，後來伊又要與陳文發
    去喝酒，就由陳文發騎該機車，正欲一同前往時，就被查獲云云。經查，本件為
    警查獲當時，騎駛該機車者為另案共犯陳文發，訊據陳文發於警、偵訊時供稱：
    「（贓車你如何得來？）是我今天剛認識一位不詳年籍之王姓友人，騎到該處的
    。因王姓友人原本與我等相約至恆春喝酒，而王姓友人先徒步走出，我則騎該車
    欲離去時，即被警方查獲了。」、「朋友借我騎的，叫王馨屏」等語，核與被告
    辯稱該機車係陳文發朋友騎來之情相符。茲以陳文發尚且因上開贓車涉訟，則倘
    陳文發係自被告處收受使用，則其初於警訊之時，即應予陳明，始為洗脫罪嫌之
    正途，詎其竟為如上之供述，相較其迨至起訴移審後，始供稱：該機車係本件被
    告騎來的云云，無寧對己不利，足見陳文發指稱係本件被告騎用該車云云，為臨
    訟飾詞，不若其初於警、偵訊之供述可採。又雖黃國誠於陳文發被訴竊盜案件中
    ，證稱：伊未看到陳文發的朋友騎機車來云云，與事實不符，核屬迴護陳文發之
    詞，非可遽信。從而，被告辯詞既堪採信，且其又僅係搭乘該機車，並非騎用之
    人，欲據以認定該機車為被告所竊，證據明顯薄弱，無足認定被告有竊取該機車
    之犯行。此外，本院復查無其他積極證據足認被告有併辦意旨所載犯行，是亦不
    能證明被告犯罪。被告所涉嫌竊盜之上開事實雖經檢察官函請併辦，惟此項公函
    非屬訴訟上之請求，茲既不能證明被告犯罪，即與本案前揭有罪部分不生連續犯
    之裁判上一罪關係，本院自不能予以審判，應退還檢察官另行處理。
四、又臺灣屏東地方法院檢察署（下同）八十五年度偵字第四○三三、四○九五、四
    四二八號被告癸○○所涉竊盜部分，檢察官認與已起訴之八十六年度偵字第一五
    三三、三五二九、三七七三號案件，有連續犯之裁判上一罪關係，於八十七年十
    一月二十五日簽移請併案審理。經查，上開已起訴部分，早於八十七年三月五日
    經本院以八十六年訴字第七八九號為第一審判決，嗣經上訴，於同年九月八日經
    臺灣高等法院高雄分院以八十七年度上易字第二一八一號撤銷原判決，處有期徒
    刑一年確定，而上開八十七年度上易字第二一八一號判決所審究之事實，計有：
    除八十六年度偵字第一五三三、三五二九、三七七三號乃原起訴部分外，同年度
    偵字第七三七八號及八十七年度偵字第二○八七號，均係併入上開原起訴部分，
    移請臺灣高等法院高雄分院併案審理者，業經本院調卷核閱無訛。而前揭八十五
    年度偵字第四○三三、四○九五、四四二八號等案件，檢察官係於八十七年十一
    月二十五日始簽請併辦，有各該簽呈可稽，其日期係在已起訴之同一案件判決確
    定之後，為法院所不及審酌，惟上開所涉犯行既均為確定判決效力所及，是此部
    分應移請檢察官另行處理。又被告癸○○所涉贓物罪嫌，業經本院於八十八年七
    月二十一日審結，判處有期徒刑六月，均附此敘明。
據上論斷，應依刑事訴訟法第二百九十九條第一項前段、第三百條，刑法第二十八條
、第五十六條、第三百三十條第二項、第一項、第三百二十一條第一項第二款、第三
款、第二十六條前段、第四十七條、第三十八條第一項第二款、第五十一條第五款，
罰金罰鍰提高標準條例第一條前段，判決如主文。
本案經檢察官楊挺宏到庭執行職務。
中      華      民      國      八十九      年     六     月      五    日
                                      臺灣屏東地方法院刑事第一庭
                                          法  官    蔡憲德
右正本證明與原本無異。
對於本判決如有不服應於收受送達後十日內向本院提出上訴書狀上訴於台灣高等法院
高雄分院並按他造當事人之人數附具繕本。
                                          書記官   林鴻仁
中      華      民      國      八十九      年     六   月      五   日
附錄本案論罪科刑法條
刑法第三百三十條第二項、第一項、第三百二十一條第一項第二款、第三款
刑法第三百三十條
犯強盜罪而有第三百二十一條第一項各款情形之一者，處五年以上十二年以下有期
徒刑。
刑法第三百二十一條
犯竊盜罪而有左列情形之一者，處六月以上五年以下有期徒刑：
二、毀越門扇、牆垣或其他安全設備而犯之者。
三、攜帶兇器而犯之者。
  附表
┌──┬───────────────────────────┬────┐
│    │  共犯、犯罪時間、地點、態樣、所得財及查獲經過        │        │
│編號├───────────────────────────┤ 備  註 │
│    │  證據暨理由                                          │        │
├──┼───────────────────────────┼────┤
│一、│辛○○於民國八十五年四月間某日凌晨三時許，夥同具竊盜犯│(1)作案工│
│    │意聯絡之壬○○，由壬○○把風並提供客觀上具危險性，足供│具大鐵鉗│
│    │兇器使用之大鐵鉗一支，交予辛○○破壞屏東縣恆春鎮山海里│一支，未│
│    │紅柴路四之二號己○○住處鐵門後，侵入其內欲竊取財物，惟│扣案，然│
│    │旋為被害人己○○發現而未得逞，辛○○為圖脫免己○○之攔│無法證明│
│    │捕，竟當場徒手推阻己○○而施強暴，致其受有後腦部紅腫之│業已滅失│
│    │傷害，嗣由壬○○駕車接應逃逸無蹤。迨於同年六月二十一日│。      │
│    │為警循線在恆春鎮○○路甜甜超市內查獲。                │(2)壬○○│
│    │                                                      │部分，就│
│    │          │強盜部分│
│    ├───────────────────────────┤無犯意聯│
│    │訊據被告矢口空言否認，惟查其於偵訊時曾自白前至該址係欲│絡，業經│
│    │行竊（見八十五年度偵字第四○九五號卷第七十八頁背面、第│臺灣高等│
│    │七十九頁），迨至本院於八十七年十二月三十日審理時，同一│法院高雄│
│    │庭訊先係坦承，繼則否認（見審卷第二三二頁至第二四○頁）│分院八十│
│    │，核其供述閃爍而反覆不定，狡滑程度可見一斑，又衡被告智│五年度上│
│    │慮無缺，復前科累累，諒知自白犯行，當屬絕對不利於己，且│易字第一│
│    │其尚否認其餘犯行，顯知為己辯解，茲倘未曾為如上載犯行，│七九五號│
│    │焉有自白之理。而其所曾自白之事實，亦核與共犯壬○○供述│判決確定│
│    │竊盜及被害人己○○指訴之情節大致相符，堪信屬實。次查，│。      │
│    │上載案發處所鐵門遭人破壞及被告辛○○因欲脫逃，當場施強│        │
│    │暴等情，亦經被告辛○○於本院調查時供稱：「（警訊時所言│        │
│    │『大鐵鉗』是否實在？）我是照事實講，我忘記工具是什麼，│        │
│    │只記得是一隻要夾什麼的工具。」等語（見審卷第二三二頁）│        │
│    │及被害人己○○指訴：「他（指被告）欲逃走，我擋著他，他│        │
│    │就徒手推我一把，我後腦部分有紅腫。」等語明確，被告葉秋│        │
│    │雲空言否認，就反覆翻異之處，復無法為合理之說明，顯係卸│        │
│    │責之詞，要無可採。                                    │        │
│    │                                                      │        │
│    │                                                      │        │
├──┼───────────────────────────┼────┤
│二、│辛○○於八十五年四月間某日下午十時許，夥同具竊盜犯意聯│(1)作案工│
│    │絡之壬○○，由壬○○提供客觀上具危險性，足供兇器使用之│具一字型│
│    │一字型螺絲起子一支，交予辛○○撬開屏東縣恆春鎮新菜市場│螺絲起子│
│    │中丙○○開設之五金行電動鐵捲門開關開啟鐵捲門後，二人共│一支，未│
│    │同侵入其內，竊取二千元得手，迨於同年六月二十一日為警循│扣案，然│
│    │線在恆春鎮○○路甜甜超市內查獲。              │無法證明│
│    │                                                      │業已滅失│
│    │                                                      │。      │
│    │                                                      │(2)所得財│
│    │                                                      │物花用殆│
│    │                                                      │盡。    │
│    ├───────────────────────────┤        │
│    │上揭事實業據被告坦承不諱（見審卷第二三九頁背面），核與│(3)壬○○│
│    │共犯壬○○於另案（臺灣高等法院高雄分院八十五年度上易字│部分，業│
│    │第一七九五號案）之供述及被害人丙○○指述遭竊之情大致相│經臺灣高│
│    │符，堪認屬實。                                        │等法院高│
│    │                                                      │雄分院八│
│    │                                                      │十五年度│
│    │                                                      │上易字第│
│    │                                                      │一七九五│
│    │                                                      │號判決確│
│    │                                                      │定。    │
├──┼───────────────────────────┼────┤
│三、│辛○○於八十五年六月十日上午八時三十分許，夥同具竊盜犯│        │
│    │意聯絡之癸○○，在臺南市○○區○○街二五一巷五六弄五一│        │
│    │號前，二人共同以接線方式竊取丁○○所有車號ＴＷ─三四七│        │
│    │六號自用小客車一輛得手，迨於同年月十七日，癸○○駕駛該│        │
│    │贓車前至恆春鎮○○里○○路六十巷十一之一號甲○○住處行│        │
│    │竊失風被捕，為警循線查獲。                            │        │
│    │                                                      │        │
│    │                                                      │        │
│    ├───────────────────────────┤        │
│    │訊據被告初係否認，後於本院審理時則坦承（見審卷第二三九│        │
│    │頁背面）；被告癸○○遭查獲後，於警、偵訊初時，推諉供稱│        │
│    │：該車係被告辛○○所竊，伊僅借用而已云云，嗣則坦承係與│        │
│    │辛○○共同竊取。（俱見恆警刑字第六五五七號警卷、八十五│        │
│    │年度偵字第四○三三號卷第第三頁背面、第十二頁背面及八十│        │
│    │五年度偵字第四四二八號卷第二十六頁背面）。核渠二人供述│        │
│    │閃爍而反覆不定，狡滑異常，倘未曾為如上載犯行，當無自白│        │
│    │之理，且二者互核，亦與被害人丁○○指述失竊之情節相符，│        │
│    │復有贓物認領收據、車輛失竊資料查詢報表各一紙可稽，堪信│        │
│    │屬實。                                                │        │
│    │                                                      │        │
│    │                                                      │        │
├──┼───────────────────────────┼────┤
│四、│辛○○於八十五年六月四日凌晨時分，夥同具竊盜犯意聯絡之│作案工具│
│  │癸○○，在屏東縣恆春鎮○○里○○路四巷三之一號「凱撒飯│螺絲起子│
│    │店」前，二人共同以客觀上具危險性，足供兇器使用之螺絲起│一支，未│
│    │子一支破壞車門，接線竊取戊○○所有車號ＸＨ─二一九六號│扣案，然│
│    │裕隆淺綠色自用小客車一輛得手，嗣並將上開贓車提供予趙文│無法證明│
│    │斌使用，後因故障，壬○○遂將之棄置在恆春鎮○○里○○路│業已滅失│
│    │「富悅飯店」附近，嗣於翌日（五日）上午十時二十分許，為│。      │
│    │警尋得該車，並循線查獲。                              │        │
│    │                                                      │        │
│    │                                                      │        │
│    ├───────────────────────────┤        │
│    │訊據被告矢口否認，辯稱：伊載癸○○前往隨即離去，並未下│        │
│    │手行竊云云。惟查其與被告癸○○於偵訊時曾自白：「（供稱│        │
│    │Ｈ─二一九六號自小客車，係辛○○交與你﹙指癸○○﹚？）│        │
│    │是我與辛○○一起在凱撒宿舍偷的。」、「（是否如此﹙問被│        │
│    │告﹚？我記起來了，是的。」等語不諱（見八十五年度偵字第│        │
│    │四○九五號卷第四十九頁）二者互核，亦與被害人戊○○指述│        │
│    │失竊之情節者同，復有車輛協尋、尋獲通報單一紙可稽，其自│        │
│    │白顯與事實相符，是其所辯要屬卸責之詞，無可採信。      │        │
│    │                                                      │        │
│    │                                                      │        │
├──┼───────────────────────────┼────┤
│五、│辛○○於八十八年十二月一日不詳時分，在屏東縣車城鄉保力│        │
│    │村保力路五八號前，竊取乙○○所有之車號ＰＸＶ─八六七號│        │
│    │重型機車一輛，得手後將車牌丟棄，車輛則供己騎用，嗣於同│        │
│    │年月十七日下午八時許，辛○○騎駛上開機車，行經恆春鎮中│        │
│    │正路與省北路口時，為警查獲。                          │        │
│    │                                                      │        │
│    │                                                      │        │
│    ├───────────────────────────┤        │
│    │訊據被告矢口否認上開犯行，辯稱：伊不知車號ＰＸＶ─八六│        │
│    │七號機車是贓車，是伊向住車城鄉保力村之友人「陳文龍」借│        │
│    │的云云。惟查，右揭車機車遭竊之事實，業據被害人乙○○指│        │
│    │訴明確，並有贓物認領收據可稽。再者，被告所指「陳文龍」│        │
│    │者，經本院提示透過戶役政資訊系統檢索所得屏東縣境內名為│        │
│    │「陳文龍」者之戶政資料，及符合被告所指年約三十餘歲，居│        │
│    │住恆春、車城地區名為「陳文龍」者之口卡，被告俱未能予以│        │
│    │指認，極盡調查之能事，仍無可採為有利被告之認定。而汽車│        │
│    │牌照包括號牌、行車執照等，為行車之許可憑證，足證明車輛│        │
│    │之合法來源，參以被告前科累累，牽涉竊盜案件者，亦不在少│        │
│    │數，本件查獲被告騎用之上開機車未懸車牌，被告竟稱不知係│        │
│    │贓車云云，殊難置信，益見其卸責之心態，是其辯詞，顯屬虛│        │
│    │妄，要無可採，足認該機車係其所竊取，洵無可疑。        │        │
│    │                                                      │        │
│    │                                                      │        │
└──┴───────────────────────────┴────┘


司法院資訊處製作；財團法人民間司法改革基金會備份。
